臺灣橋頭地方法院橋頭簡易庭民事判決
                                    111年度橋簡字第270號
原      告  明台產物保險股份有限公司

法定代理人  長瀬耕一
訴訟代理人  周子幼  
            陳瑞麟  
被      告  蔡秋菊  

            盧慶豐  
            林盧麗鶯
            盧麗雲  
            盧鼎岳  
上列當事人間代位分割遺產事件，本院於民國111年4月28日言詞
辯論終結，判決如下：
    主  文
被告公同共有如附表一所示不動產，應依如附表二所示應繼分比
例分割為分別共有。
訴訟費用由原告負擔五分之一，餘由被告乙○○、丁○○、甲○○○、
戊○○各按附表二所示應繼分比例負擔。
    事實及理由
一、被告乙○○、丁○○、丙○○經合法通知，未於言詞辯論期日到場
    ，核無民事訴訟法第386條各款所列情形，爰依民事訴訟法
    第436 條第2 項準用同法第385 條第1 項規定，依原告聲請
    ，由其一造辯論而為判決。
二、原告主張：被告丙○○積欠伊新臺幣（下同）356,909元本息
    未償（下稱系爭債務），伊已對其取得執行名義（本院108 
    年度司促字第8568號確定支付命令），並向鈞院聲請強制執
    行（110年度司執字第17356號）。而丙○○之父盧金源於民國
    104年7 月6日死亡，所遺如附表一所示不動產（下稱系爭遺
    產）雖已由被告辦理繼承登記而保持公同共有，惟因迄未分
    割，致無法進行拍賣，系爭遺產並無不能分割之情形，丙○○
    怠於行使分割共有物之權利，為保全債權，爰依民法第242
    條、第1164條及共有之法律關係提起本訴。聲明：如主文第
    一項所示。
三、被告乙○○、丁○○、丙○○經合法通知，均未於言詞辯論期日到
    場爭執，亦未提出書狀作何聲明或陳述，被告甲○○○、戊○○
    則以：如未影響其等權利，對原告請求無意見等語為辯。
四、得心證之理由：
  ㈠按債務人怠於行使其權利時，債權人因保全債權，得以自己
    之名義，行使其權利；繼承人有數人時，在分割遺產前，各
    繼承人對於遺產全部為公同共有；繼承人得隨時請求分割遺
    產，但法律另有規定或契約另有訂定者，不在此限，民法第
    242條、第1151條、第1164條分別定有明文。原告主張丙○○
    積欠伊系爭債務，伊已對之取得執行名義，並聲請強制執行
    ，而丙○○之父盧金源業於104年7 月6日死亡，所遺系爭遺產
    已由被告辦理繼承登記而保持公同共有等情，業據其提出與
    所述相符之本院108 年度司促字第8568號確定支付命令
　　、土地登記謄本、本院110年度司執服字第17356號函、戶籍
    謄本、臺灣高雄少年及家事法院公告查詢、除戶戶籍謄本、
    繼承系統表為證（卷第21至47頁、第67至70頁），並有財政
    部高雄國稅局鳳山分局函附遺產稅申報書、繼承系統表、遺
    產稅免稅證明書(卷第55頁至第63頁)，乙○○、丁○○、丙○○對
    原告主張已於相當時期受合法之通知，未於言詞辯論期日到
    場，亦未提出書狀爭執或提出有利於己之事證，依民事訴訟
    法第280 條第3 項準用第1 項之規定應視為自認，而
　　甲○○○、戊○○於此亦不爭執，堪認原告主張為真實。而系爭
    遺產並無依法律規定或依契約訂定不得分割之情形，且
　　丙○○名下除此外經查並無財產，有稅務電子閘門財產所得調
    件明細表可稽（附於個資資料內），足見其已無資力清償系
    爭債務，惟其卻怠於行使分割系爭遺產之權利，致原告無法
    就該遺產進行拍賣程序換價受償，故原告主張依民法第242 
    條規定代位丙○○行使請求分割遺產之權利，訴請裁判分割系
    爭遺產，自屬有據，應予准許。
  ㈡再按共有物分割之方法不能協議決定者，法院得因各共有人
    之聲請命為以原物分配於各共有人，或原物分配顯有困難時
    ，得變賣共有物，以價金分配於各共有人，民法第824條第2
    項定有明文，而公同共有物分割之方法，除法律另有規定外
    ，準用關於共有物分割之規定，亦為同法第830條第2項所明
    定。又裁判分割共有物訴訟，為形式之形成訴訟，其事件本
    質為非訟事件，究依何種方式為適當，法院有自由裁量之權
    ，並應斟酌當事人之聲明、共有物之性質、經濟效用及全體
    共有人之利益等情事公平決之，不受當事人聲明之拘束，惟
    應斟酌共有人之利害關係、共有物之性質、價格及利用效益
    等情事，以謀分割方法之公平適當。另法院選擇遺產分割之
    方法，應具體斟酌公平原則、各繼承人之利害關係、遺產之
    性質及價格、利用價值、經濟效用、經濟原則及使用現狀、
    各繼承人之意願等相關因素，以為妥適之判決。原告主張就
    系爭遺產之分割方法以分別共有方式分割，此參原告代位其
    債務人丙○○提起本件訴訟之目的，僅為求得就丙○○分得之遺
    產聲請強制執行，苟採變價分割方式，將致全體被告有喪失
    共有權之虞，顯有未洽，進認如採分別共有之分割方案除與
    法無違外，且僅係將公同共有改為分別共有，並不損及各共
    有人之利益，況各共有人若取得分別共有，對於所分得之應
    有部分均得自由單獨處分、設定負擔，可避免公同共有關係
    久延致影響彼此權益，反而對於各共有人較為有利，倘餘之
    被告希望保留系爭遺產，於丙○○出售其分得系爭遺產之應有
    部分時，依土地法第34條之1第4項之規定有以同一價格優先
    承購之權利存在，如行使之，即仍可保留該不動產之完整性
    ，是將系爭遺產由公同共有分割為分別共有，應屬合理而可
    採。
五、綜上所述，原告依民法第242條、第1164條及共有法律關係
    ，代位丙○○請求將被告公同共有如附表一所示不動產依如附
    表二所示應繼分比例分割為分別共有，為有理由，應予准許
    。
六、末按因分割共有物或其他性質上類似之事件涉訟，由敗訴當
    事人負擔訴訟費用顯失公平者，法院得酌量情形，命勝訴之
    當事人負擔其一部，民事訴訟法第80條之1定有明文。本件
    原告代位丙○○對餘之被告提起分割遺產之訴雖有理由，惟原
    告實係以保全債權為目的而行使債務人之遺產分割請求權，
    其與餘之被告均因此互蒙其利，故關於訴訟費用之負擔，應
    由原告負擔五分之一（原告按丙○○比例），餘由被告按如附
    表二所示應繼分比例負擔，方屬事理之平，爰併諭知訴訟費
    用之負擔如主文所示。
七、訴訟費用負擔之依據：民事訴訟法第80條之1、第85條第1項
    但書。 　　　　

中　　華　　民　　國　　111 　年　　5 　　月　　12　　日
          　　　　橋頭簡易庭  法　　　官  黃宏欽

附表一：

編號  項目            不動產標的 權利範圍  1  土地 高雄市○○區○里段000地號 公同共有1/1 


附表二：

編號   繼承人 應繼分 1 乙○○ 1/5 2 丁○○ 1/5 3 甲○○○ 1/5 4 戊○○ 1/5 5 丙○○ 1/5 


以上正本係照原本作成。
如不服本判決，應於送達後20日內，向本院提出上訴狀並表明上
訴理由，如於本判決宣示後送達前提起上訴者，應於判決送達後
20日內補提上訴理由書（須附繕本）。
中　　華　　民　　國　　111 　年　　5 　　月　12 　　日
      　　　　　　　　　　　　書　記　官  楊明月